臺灣高雄地方法院刑事判決　　　　　　　 95年度訴字第863號
公　訴　人　臺灣高雄地方法院檢察署檢察官
被　　　告　乙○○
　　　　　　　　　　（另案於臺灣高雄監獄執行中）
上列被告因搶奪等案件，經檢察官提起公訴（95年度偵字第3629
號），本院判決如下：
    主  文
乙○○無罪。
    理  由
一、公訴意旨略以：被告乙○○明知刀械是政府公告禁止非法持
    有之物品，竟未經許可，於民國94年間某日起，在高雄縣鳳
    山市○○路203 號等地，無故持有扁鑽1 支，嗣於95年1 月
    21日10時10分許，在上址為警查獲，並扣得扁鑽1 支。因認
    乙○○涉犯槍砲彈藥刀械管制條例第14條第3 項未經許可持
    有刀械罪嫌云云。
二、按犯罪事實應依證據認定之，無證據不得認定犯罪事實；又
    不能證明被告犯罪者，應諭知無罪之判決，刑事訴訟法第
    154 條第2 項、第301 條第1 項分別定有明文。
三、本件公訴人認被告乙○○涉有違反槍砲彈藥刀械管制條例犯
    行，無非係以扣案刀械、高雄市政府95年2 月27日高市府警
    保字第0950009936號函，資為論罪依據。
四、訊據被告固坦承持有扣案刀械之事實，惟堅詞否認有何違反
    槍砲彈藥刀械管制條例之犯行，辯稱：該支刀械不是管制刀
    械等語。經查：
  (一)被告於94年7 、8 月間某日，在高雄市原宿廣場附近某商店
    購買刀械1 支後，放置於其位於高雄縣鳳山市○○路203 號
    住處，嗣於95年1 月21日10時10分許，為警於上開住處查獲
    ，並扣得該刀械之事實，業據被告坦承不諱，並有刀械1 支
    扣案可稽，該部分堪認屬實。
  (二)公訴人固主張上開扣案刀械屬槍砲彈藥刀械管制條例第4 條
    第1 項第3 款所管制之「扁鑽」，並以上開高雄市政府函所
    載「送鑑該把刀械‧‧‧認定為管制刀械」為證。惟證人即
    負責鑑定本件扣案刀械之高雄市政府警察局保安科鑑識人員
    丁○○（現已調離保安科）曾於本院審理時到庭證稱：本件
    是依照「高雄市政府警察局辦理刀械鑑驗作業規範重點提要
    」所載「刀械名稱（含圖例）」、「圖例說明」及「刀械鑑
    驗重點提要」等項來認定，因上開規範重點提要編號6 「扁
    鑽」之「刀械鑑驗重點提要」係記載「刀刃為三角形，兩面
    開鋒（單刃開鋒非屬之），末端成圓圈、十字形或其他可握
    之形狀，均認屬之」，而本件送驗刀械刀刃為三角形，兩面
    開鋒，末端成可握之形狀（T 字型），故認該刀械為扁鑽，
    屬槍砲彈藥刀械管制條例所列管之刀械等語（見本院95年12
    月27日審判筆錄）。按槍砲彈藥刀械管制條例所稱刀械，指
    武士刀、手杖刀、鴛鴦刀、手指虎、鋼（鐵）鞭、扁鑽、匕
    首（各如附圖例示）及其他經中央主管機關公告查禁，非供
    正當使用具有殺傷力之刀械；又刀械管制之中央主管機關為
    內政部。該條例第4 條第1 項第3 款、第3 條分別定有明文
    （扁鑽之圖例如附件所示）。則判斷本件扣案刀械是否為槍
    砲彈藥刀械管制條例管制之「扁鑽」，自應以上開圖例為準
    ；而證人即內政部警政署刑事警察局鑑識科人員丙○○曾於
    本院審理時到庭證稱：（內政部判斷送鑑刀械是否為扁鑽之
    標準為）握柄部分要稍微長一點（比刀刃稍長），握柄末端
    要類似有像圓圈的形狀，不一定真的是圓圈，但要類似圓圈
    等語（見同上審判筆錄），其所述判斷標準核與前開扁鑽圖
    例特徵相符，尚屬可採。至上開「高雄市政府警察局辦理刀
    械鑑驗作業規範重點提要」所列「刀械鑑驗重點提要」，雖
    為高雄市政府警察局內部辦理刀械鑑驗作業之標準，然該刀
    械鑑驗重點提要將扁鑽之定義擴大至「末端成十字形或其他
    可握之形狀」均屬之，顯與槍砲彈藥刀械管制條例規定之扁
    鑽圖例，及證人丙○○所證內政部判斷是否為扁鑽之標準不
    符，尚不得作為認定本件扣案刀械是否為「扁鑽」之依據，
    從而，高雄市政府依上開「刀械鑑驗重點提要」，認定送鑑
    （扣案）刀械為管制刀械（扁鑽），其鑑定意見並不足採。
  (三)扣案刀械刀刃長約4 公分，刀柄長約3 公分，刀刃為三角形
    ，兩面開鋒，末端成T 字型，有該刀械照片4 張附卷可證，
    則依前開扁鑽圖例及證人丙○○所為圖例說明，槍砲彈藥刀
    械管制條例所管制之「扁鑽」，末端應成圓圈狀，且刀柄應
    較刀刃稍長，本件扣案刀械既不符合此2 項要件，自不屬槍
    砲彈藥刀械管制條例管制之刀械。又經本院將扣案刀械送中
    央主管機關即內政部複驗（鑑驗該刀械是否屬管制刀械）結
    果，內政部函覆：「經鑑驗該刀械‧‧‧認定非屬『槍砲彈
    藥刀械管制條例』列管之刀械」等語，有內政部95年11月13
    日內授警字第0950871635號函在卷可考，益徵本件扣案刀械
    並非槍砲彈藥刀械管制條例所管制之刀械（扁鑽）無疑。
五、綜上所述，高雄市政府認定扣案刀械為管制刀械（扁鑽）之
    鑑定意見，不足採信，本件被告所持有之刀械應屬非管制刀
    械，被告持有該刀械自無構成違反槍砲彈藥刀械管制條例第
    14條第3 項未經許可持有刀械罪之餘地，此外，復查無其他
    積極證據足資認定被告確有公訴人所指之上開違反槍砲彈藥
    刀械管制條例犯行，既不能證明被告犯罪，揆諸前開法條之
    規定，依法自應為被告無罪之諭知。
六、被告被訴搶奪、偽造文書、詐欺取財、竊盜部分之犯行，業
    經本院另行判決確定，附此敘明。
據上論斷，應依刑事訴訟法第301 條第1 項前段，判決如主文。
本案經檢察官甲○○到庭執行職務。
中　　華　　民　　國　　96　　年　　1 　　月　　12　　日
                刑事第二庭    審判長法　官  邱永貴
                                    法　官  李昆南
                                    法  官  楊筑婷
以上正本證明與原本無異。
如不服本判決，應於收受送達後10日內向本院提出上訴書狀。
中　　華　　民　　國　　96　　年　　1 　　月　　12　　日
　　　　　　　　　　　　　　　　    書記官　林靜慧
附件：
